臺灣高等法院刑事判決　　　　　　　 94年度交上易字第234號
　　上　訴　人
　　即　被　告　甲○○
上列上訴人因過失致死案件，不服臺灣板橋地方法院94年度交易
字第5號，中華民國94年8月8日第一審判決（起訴案號：臺灣板
橋地方法院檢察署93年度偵字第19576號、第19594），提起上訴
，本院判決如下：
    主  文
上訴駁回。
    事實及理由
一、本案經本院審理結果，認第一審以上訴人即被告甲○○因過
    失致人於死，判處有期徒刑10月。其認事、用法及量刑均無
    不當，應予維持，並引用第一審判決書記載之事實、證據及
    理由（如附件）。
二、被告上訴意旨略以：本件被害人亦有過失且原審量刑過重云
    云。惟查，本件案發地點為四岔路設有網狀線之路段，而交
    岔路口之四個路口均未設有行人穿越道、人行天橋或人行地
    下道，此有道路交通事故調查報告表、及道路交通事故調查
    報告表（一）各1紙及現場相片可憑，且經原審勘驗肇事地
    點之光碟，經查該路段確無設置行人穿越道，有原審94年6
    月2日勘驗筆錄1紙可參，是被告抗辯被害人未行走人行穿越
    道亦有過失云云，即無可採。況且本件依道路交通事故調查
    報告表上所標示之血跡，顯示被害人已穿越道路橫越二分之
    一以上，且依被害人李雅筑之傷勢，乃右胸外轉印性挫傷之
    胎痕，寬9公分，左背肩胛胎痕四道，間距2.5至3公分，共
    寬9 公分，有臺灣板橋地方法院檢察署驗斷書1紙可憑，足
    見被告乃係駕駛自小客車撞擊被害人李雅筑之背部，相互參
    核，應認本件被害人二人於穿越道路時已有注意左右來車，
    其無過失甚明；而本件經送台灣省台北縣區車輛行車事故鑑
    定委員會鑑定結果，亦同認為「一、甲○○駕駛自用小貨車
    ，路口左轉未注意橫越道路之行人，為肇事原因。二、行人
    乙○○，無肇事因素。三、行人李雅筑，無肇事因素。」，
    此有該委員會94年7月11日北縣鑑字第0945180758號鑑定竟
    見書1紙在卷可稽，是被害人乙○○、李雅筑於本件事故之
    發生均無過失，被告抗辯被害人亦有過失云云，尚無可採；
    又原審於理由欄第三項亦已詳細說明被告於肇事後未被有偵
    查權之公務員或機關發覺其為犯嫌前，留在事故現場向到場
    處理之警員自首犯行，進而接受裁判等節，亦有臺北縣政府
    警察局新莊分局道路交通事故肇事人自首情形紀錄表1份在
    卷足憑，自應依刑法第62條前段之規定減輕其刑，乃審酌被
    告之智識程度，前無犯罪科刑紀錄，素行尚稱良好，有本院
    前案紀錄表可稽，惟其有未注意車前狀況之過失，肇致被害
    人李雅筑因本件車禍不治死亡及被害人乙○○受傷，被害人
    及其家屬必受有相當之痛苦，而剝奪他人無可回復之生命，
    亦應予非難，且被告迄今尚未與被害人家屬達成民事和解，
    惟兼衡被告犯後坦承犯行，態度尚稱良好等一切情狀，量處
    被告有期徒刑10月，原判決就量刑輕重之準據亦已論敘綦詳
    。被告上訴意旨主張被害人亦有過失且原審量刑過重，指摘
    原判決不當，為無理由，應予駁回。
據上論斷，應依刑事訴訟法第373條、第368條，判決如主文。
本案經檢察官沈明彥到庭執行職務。
中　　華　　民　　國　　94　　年　　11　　月　　23　　日
　　　　　　　　　刑事第十一庭審判長法　官　陳祐輔
　　　　　　　　　　　　　　　　　  法　官　江國華
　　　　　　　　　　　　　　　　　  法　官　楊炳禎
以上正本證明與原本無異。
不得上訴。
                                    書記官  廖素花
中　　華　　民　　國　　94　　年　　11　　月　　23　　日
附錄本案論罪科刑法條全文
刑法第276條第1項
因過失致人於死者，處2年以下有期徒刑、拘役或2,00元以下罰
金。
刑法第284條第1項
因過失傷害人者，處6月以下有期徒刑、拘役或5百元以下罰金，
致重傷者，處1年以下有期徒刑、拘役或5百元以下罰金。
附件
【裁判字號】 94 , 交易 , 5
【裁判日期】 940808
【裁判案由】 過失致死等
【裁判全文】
臺灣板橋地方法院刑事判決　　　　　　　 94年度交易字第5號
公　訴　人　臺灣板橋地方法院檢察署檢察官
被　　　告　甲○○
選任辯護人　鄭仁哲律師
          　胡智忠律師
          　楊明廣律師
上列被告因過失致死案件，經檢察官提起公訴（93年度偵字第19
576 、19594 號），因被告於準備程序進行中就被訴事實為有罪
之陳述，經告知簡式審判程序之旨，本院裁定由受命法官獨任進
行簡式審判程序，並判決如下：
    主  文
甲○○因過失致人於死，處有期徒刑拾月。
    事  實
一、甲○○考領有普通小型車駕駛執照，於民國93年11月11日21
    時30分許，駕駛車牌號碼3B─2200號自用小客車，沿臺北縣
    新莊市○○路往民安路方向行駛，行經新莊市○○路186 巷
    口欲左轉時，明知駕駛車輛行駛時，應注意車前狀況並隨時
    採取必要之安全措施，而當時天侯晴、夜間有照明，視距良
    好，路面鋪有柏油、乾燥、無缺陷、無障礙物，並無不能注
    意之情事，適有行人乙○○與其女兒李雅筑步行欲穿越四維
    路186 巷，甲○○疏未注意車前狀況並採取必要安全措施，
    而撞擊乙○○母女，致乙○○母女均倒地，乙○○因而受有
    右手肘挫擦傷、右腳內踝擦挫傷之傷害；李雅筑受有肝、脾
    臟撕裂傷、腹腔內出血、肺部挫傷、低血容積性休克、呼吸
    衰竭等傷害，經緊急送醫急救，仍於翌日上午8 時許，因呼
    吸性衰竭、腹部鈍傷及內出血不治死亡。甲○○肇事後，於
    有偵查犯罪職權之機關知悉其犯罪前，於臺北縣政府警察局
    新莊分局丹鳳派出所交通事故處理小組員警到場處理時，當
    場坦承肇事並接受裁判。
二、案經被害人乙○○訴由臺北縣政府警察局新莊分局報請臺灣
    板橋地方法院檢察署檢察官及臺灣板橋地方法院檢察署檢察
    官相驗後自動簽分偵查起訴。
    理  由
一、按除被告所犯為死刑、無期徒刑、最輕本刑為三年以上有期
    徒刑之罪或高等法院管轄第一審案件者外，於第一次審判期
    日前之準備程序進行中，被告先就被訴事實為有罪之陳述時
    ，審判長得告知被告簡式審判程序之旨，並聽取當事人、代
    理人、辯護人及輔佐人之意見後，裁定進行簡式審判程序，
    刑事訴訟法第273 條之1 第1 項定有明文。經核本件被告甲
    ○○所犯係死刑、無期徒刑、最輕本刑為三年以上有期徒刑
    以外之罪，其於準備程序中就被訴事實為有罪之陳述，經法
    官告知簡式審判程序之旨，並聽取公訴人、被告之意見後，
    本院爰依首揭規定，合議裁定由受命法官獨任進行簡式審判
    程序，合先敘明。
二、訊據被告甲○○對伊於上揭時地駕車肇事之事實，自警訊以
    迄偵審均供認不諱，核與告訴人乙○○指訴之情節相符，並
    有道路交通事故調查報告表、道路交通事故調查報告表（一
    ）、（二）各1 紙，相片11幀附卷足資佐證。按汽車行駛時
    ，應注意車前狀況隨時採取必要之安全措施，道路交通安全
    規則第94條第3 項定有明文。而當時天侯晴、夜間有照明、
    路面乾燥、無缺陷、無障礙物，視距良好，此有道路交通事
    故調查報告表（一）在卷可憑，是被告當時並無不能注意之
    情事，詎其應注意，並能注意，而未注意車前狀況隨時採取
    必要之安全措施以致肇事，故其對車禍之發生應有過失。第
    查，本件案發地點為四岔路設有網狀線之路段，而交岔路口
    之四個路口均未設有行人穿越道、人行天橋淢人行地下道，
    此有道路交通事故調查報告表、及道路交通事故調查報告表
    （一）各1 紙及現場相片可憑，且經本院勘驗肇事地點之光
    碟，經查該路段確無設置行人穿越道，有本院94年6 月2 日
    勘驗筆錄1 紙可參，是被告抗辯被害人並無行走人行穿越道
    云云，即無可採。況且本件依道路交通事故調查報告表上所
    標示之血跡，顯示被害人已穿越道路橫越二分之一以上，且
    依被害人李雅筑之傷勢，乃右胸外轉印性挫傷之胎痕，寬9
    公分，左背肩胛胎痕四道，間距2.5 至3 公分，共寬9 公分
    ，有臺灣板橋地方法院檢署驗斷書1 紙可憑，足見被告乃係
    駕駛自小客車撞擊被害人李雅筑之背部，相互參合，應認本
    件被害人二人於穿越道路時已有注意左右來車，其無過失甚
    明；而本件經送台灣省台北縣區車輛行車事故鑑定委員會鑑
    定結果，亦同認為「一甲○○駕駛自用小貨車，路口左轉未
    注意橫越道路之行人，為肇事次因。二行人乙○○，無肇事
    因素。三行人李雅筑，無肇事因素。」，此有該委員會94年
    7 月11日北縣鑑字第0945180758號鑑定竟見書1 紙在卷可稽
    ，是被害人乙○○、李雅筑於本件事故之發生原因均無過失
    ，被告抗辯被害人與被告之過失併合而為本件肇事之原因云
    云，即無足採；又被害人李雅筑確因本件車禍致呼吸性衰竭
    、腹部鈍傷及內出血死亡乙節，亦經臺灣板橋地方法院檢察
    署檢察官督同法醫師相驗明確，掣有相驗屍體證明書、驗斷
    書、相驗照片及勘驗筆錄在卷足憑，而告訴人乙○○受有上
    揭傷害，亦有新泰綜合醫院診斷證明書1 紙可參，是被告前
    開過失行為與被害人李雅筑之死亡、告訴人乙○○之傷害間
    復有相當因果關係，亦可認定。足認被告前揭自白與事實相
    符，堪予採信，從而本案事證明確，被告過失之犯行，已堪
    認定，自應依法論科。
三、核被告所為，係犯刑法第276 條第1 項過失致人於死罪、第
    284 條第1 項過失傷害罪。被告以一過失行為觸犯二罪名，
    為想像競合犯，依刑法第55條之規定，應從較重之過失致人
    於死罪處斷。又被告於肇事後未被有偵查權之公務員或機關
    發覺其為犯嫌前，留在事故現場向到場處理之警員自首犯行
    ，進而接受裁判等節，亦有臺北縣政府警察局新莊分局道路
    交通事故肇事人自首情形紀錄表1 份在卷足憑，自應依刑法
    第62條前段之規定減輕其刑。爰審酌被告之智識程度，前無
    犯罪科刑紀錄，素行尚稱良好，有臺灣高等法院前案紀錄表
    可稽，惟其有未注意車前狀況之過失，肇致被害人李雅筑因
    本件車禍不治死亡及被害人乙○○受傷，被害人及其家屬必
    受有相當之痛苦，而剝奪他人無可回復之生命，亦應予非難
    ，且被告迄今尚未與被害人家屬達成民事和解，惟兼衡被告
    犯後坦承犯行，態度尚稱良好等一切情狀，量處如主文所示
    之刑，以資懲儆。
據上論斷，應依刑事訴訟法第273 條之1 第1 項、第299 條第1
項前段，刑法第276 條第1 項、第284 條第1 項、第55條、第62
條，罰金罰鍰提高標準條例第1 條前段，判決如主文。
本案經檢察官孫治平到庭執行職務。
中　　華　　民　　國　　94　　年　　8 　　月　　8 　　日
                      交通法庭  法　官  吳幸娥
以上正本證明與原本無異
如不服本判決應於送達後10日內向本院提出上訴狀
                                書記官　洪惠玲
中　　華　　民　　國　　94　　年　　8 　　月　　8 　　日
